【裁判字號】    99,易,1580
【裁判日期】    991029
【裁判案由】    竊盜等
【裁判全文】
臺灣高雄地方法院刑事判決              99年度易字第1580號
公  訴  人  臺灣高雄地方法院檢察署檢察官
被      告  蔡嘉修
上列被告因竊盜等案件，經檢察官提起公訴（99年度偵字第9809
號、99年度偵字第7487號），本院判決如下：
    主  文
蔡嘉修犯無故侵入他人建築物罪，累犯，處拘役伍拾日，如易科
罰金，以新臺幣壹仟元折算壹日。
其餘被訴部分無罪。
    事  實
一、蔡嘉修前於民國96年間，因竊盜、施用毒品等案件，經本院
    以96年度易字第1296號、96 年 度易字第2221號、96年度簡
    字第3792號，各判處有期徒刑3 月、5 月、3 月、4 月、3
    月、2 月15日確定，嗣經裁定定應執行刑為有期徒刑1 年7
    月確定，並於97年12月3 日縮短刑期執行完畢。詎蔡嘉修仍
    不知警惕，竟基於無故侵入他人建築物之犯意，於99年2 月
    15 日15 時40分許，無故逾越高雄縣永安鄉○○○路6 號「
    高興昌鋼鐵有限公司」（下稱高興昌公司）之圍牆，侵入該
    高興昌公司永安廠內，嗣因該工廠內保全人員於監視器內發
    覺，蔡嘉修隨即躲藏並趁機逃逸，嗣經保全人員報警而查獲
    上情。
二、案經高興昌公司訴由高雄縣政府警察局岡山分局報告臺灣高
    雄地方法院檢察署檢察官偵查起訴。
    理  由
壹、程序部分（證據能力之審查）：
一、按被告以外之人，於審判外之言詞或書面陳述，除法律有規
    定者外，不得作為證據；又被告以外之人（包括證人、鑑定
    人、告訴人、被害人及共同被告等）於檢察事務官、司法警
    察官或司法警察調查中所為之陳述，與審判中不符時，其先
    前之陳述具有較可信之特別情況，且為證明犯罪事實存否所
    必要者，得為證據，刑事訴訟法第159 條第1 項、第159 條
    之2 分別定有明文。是被告以外之人於司法警察（官）調查
    中所為之陳述，依刑事訴訟法第159 條第1 項規定，係屬傳
    聞證據，原則上無證據能力，惟如該陳述與審判中不符時，
    其先前之陳述具有較可信之特別情況，且為證明犯罪事實存
    否所必要者，依同法第159 條之2 規定（即刑事訴訟法第15
    9 條第1 項所指之「除法律有規定者外」），始例外認為有
    證據能力。如該陳述與審判中相符時，因該陳述並不符合刑
    事訴訟法第159 條之2 有關傳聞例外之規定，故不得作為認
    定本案犯罪事實有無之證據。此時，當以其於審判中之陳述
    作為證據。本件被告蔡嘉修認證人張明欽於警詢及偵查中所
    為之陳述，無證據能力（見本院審易卷第29頁第1 行），且
    因證人張明欽前開警詢中及偵查中向檢察事務官之陳述，核
    與審判中之證述均大致相符，是依前開說明，證人張明欽於
    警詢中及偵查中向檢察事務官之陳述，就被告而言，並無傳
    聞證據例外之情形，應無證據能力。此時，當以證人張明欽
    於審判中之證述作為證據。
二、次按被告以外之人於審判外之陳述，雖不符前4 條（即刑事
    訴訟法第159 條之1 至159 條之4 ）之規定，而經當事人於
    審判程序同意作為證據，法院審酌該言詞陳述或書面陳述作
    成時之情況，認為適當者，亦得為證據。當事人、代理人或
    辯護人於法院調查證據時，知有第159 條第1 項不得為證據
    之情形，而未於言詞辯論終結前聲明異議者，視為有前項之
    同意，刑事訴訟法第159 條之5 定有明文。本件所援引之以
    下各項證據（詳後述），其中屬於傳聞證據部分，因被告及
    檢察官均表示無意見，未於言詞辯論終結前聲明異議（見本
    院審易卷第29頁第4 行、倒數第1 行），本院審酌該等證據
    作成時之狀況，並無違法取證之情事，且無不宜作為證據之
    情形，依前開說明，爰認均有證據能力，合先敘明。
貳、有罪部分
一、上揭犯罪事實，業據被告蔡嘉修於本院審理時自白不諱（見
    本院易字卷第53頁第14行），核與高興昌公司告訴代理人吳
    曼玲於警詢及偵訊中向檢察事務官之陳述（警二卷第5 頁至
    第6 頁、99年度偵字第7487號卷第10頁至第11頁）、高興昌
    公司告訴代理人何俊墩律師於偵訊中向檢察事務官之陳述（
    99年度偵字第7487號卷第11頁、第36頁）情節相符；復有照
    片9 張（含高興昌鋼鐵廠內監視錄影機翻拍照片）（警二卷
    第16頁至第20頁）可佐。足見被告自白與事實相符，是本案
    事證已明確，被告犯行洵堪認定，應予依法論科。
二、核被告蔡嘉修所為，係犯刑法第306 條之無故侵入他人建築
    物罪。其無故侵入建築物附連圍繞之土地，為無故侵入建築
    物之階段行為，不另論罪。又被告有上述之前科紀錄，於97
    年12月3 日縮刑期滿執行完畢之事實，有臺灣高等法院被告
    前案紀錄表1 份在卷可憑，其受徒刑執行完畢後，5 年以內
    故意再犯本件有期徒刑以上之罪，為累犯，應依刑法第47條
    第1 項規定加重其刑。爰審酌被告坦承犯行，態度尚可，暨
    其犯罪動機、目的、手段、所造成之危害等一切情狀，量處
    如主文所示之刑，並衡酌上開情狀，諭知如主文所示易科罰
    金之折算標準。
參、無罪部分
一、公訴意旨略以：被告蔡嘉修意圖為自己不法之所有，於99年
    2 月3 日20時許，逾越高雄縣燕巢鄉○○路349 號「凱甲有
    限公司」（下稱凱甲公司）圍牆，以自備的手推車等物，竊
    取該公司所有之不鏽鋼門1 片（重250 公斤，價值新臺幣1
    萬5,000 元），再將該圍牆下方砂石挖空，以自備的滑輪綁
    在圍牆外之樹上，配合手推車將該不鏽鋼門由圍牆下方移至
    圍牆外，因一時無法搬運至車上，遂將該門片以附近之雜草
    掩蓋以避免為他人發覺，而竊取該不鏽鋼門1 片得逞，嗣於
    同年月5 日16時50分許，駕駛車牌號碼8315-MG 自小貨車返
    回現場，欲動手搬運該不鏽鋼鐵門之際，被當場發覺，被告
    隨即逃逸，經該公司負責人張明欽報案後，為員警在高雄縣
    燕巢鄉○○路與仕林路攔檢盤查張明欽指訴之上該自小貨車
    ，復經通知張明欽當場指證被告，始悉上情。因認被告涉犯
    刑法第320 條第1 項第2 款之毀越牆坦加重竊盜罪等語。
二、按犯罪事實應依證據認定之，無證據不得認定犯罪事實；無
    證據能力、未經合法調查之證據，不得作為判斷之依據；不
    能證明被告犯罪或其行為不罰者，應諭知無罪之判決，刑事
    訴訟法第154 條第2 項、第155 條第2 項、第301 條第1 項
    分別定有明文。次按認定不利於被告之事實，須依積極證據
    ，苟積極證據不足為不利於被告事實之認定時，即應為有利
    被告之認定，更不必有何有利之證據，復有最高法院30年上
    字第816 號判例可資參考。又事實之認定，應憑證據，如未
    能發現相當證據，或證據不足以證明，自不能以推測或擬制
    之方法，為裁判基礎；認定犯罪事實，所憑之證據，雖不以
    直接證據為限，間接證據亦包括在內，然無論直接或間接證
    據，其為訴訟上之證明，須於通常一般之人均不致於有所懷
    疑，而得確信其為真實之程度者，始得據之為有罪之認定，
    倘其證明尚未達到此一程度，而有合理性懷疑之存在時，即
    無從為有罪之認定，此亦有最高法院40年台上字第86號、76
    年台上字第4986號判例可資參照。再告訴人之指訴，係以使
    被告受刑事訴追為目的，是以告訴人之指訴為證據方法，除
    其指訴須無瑕疵，且應有查與事實相符之佐證，始得資為判
    決之基礎，亦經最高法院著有52年台上字第1300號及61年台
    上字第3099號判例可資參照。而所謂無瑕疵，係指被害人所
    為不利被告之陳述，與社會上一般生活經驗或卷存其他客觀
    事實並無矛盾而言；另所謂就其他方面調查認與事實相符，
    非僅以所援用之旁證足以證明被害結果為已足，尤須綜合一
    切積極佐證，除認定被告確為加害人之可能外，在推理上無
    從另為其他合理原因之假設，有一不合於此，即不能以被害
    人之陳述作為論斷之證據。況刑事訴訟法第161 條第1 項亦
    規定，檢察官就被告犯罪事實，應負舉證責任，並指出證明
    之方法，是檢察官對於起訴之犯罪事實，應負提出證據及說
    服之實質舉證責任，倘其所提出之證據，不足為被告有罪之
    積極證明，或其指出證明之方法，無從說服法院以形成被告
    有罪之心證，基於無罪推定之原則，自應為被告無罪判決之
    諭知，亦經最高法院著有92年台上字第128 號判例可資參照
    。
三、本案檢察官認被告蔡嘉修涉犯前揭罪責，無非係以證人張明
    欽於警詢及偵查中所為之證述、現場照片6 張及代保管書1
    份為其論據。訊據被告蔡嘉修堅詞否認有何毀越牆坦竊盜之
    犯行，辯稱：於99年2 月5 日下午，確實開車到凱甲公司工
    廠附近，但從未進到凱甲公司裡面，去那裡是為了找狗玩，
    並沒有去偷不鏽鋼門，而且不鏽鋼門重達2 、300 斤，伊和
    太太根本不可能抬的動，況如果是要去偷不鏽鋼門，不可能
    將車子停離圍牆那麼遠等語。
四、經查：
（一）被告曾於99年2 月5 日下午16時50分許，駕駛車牌號碼
      8315-M G自小貨車，前往凱甲公司附近之事實，為被告所
      是認（見本院審易卷第30頁倒數第7 行），核與證人張明
      欽於本院審理時之證述相符（見本院易字卷第53頁至第57
      頁）；復有車牌號碼8315- ＭＧ查詢汽車車籍資料（警1
      卷第26頁）附卷可證。是上開事實應堪認定。
（二）證人張明欽於本院審理時證稱：被告於99年2 月3 日晚上
      8 、9 點，從凱甲公司後面的圍牆爬進來，然後被告用手
      推車將鋼板推到後面的牆邊，在圍牆下面挖個洞，將滑輪
      綁在圍牆外的樹底下，想用滑輪將鋼板拉出圍牆之外，當
      天沒有搬出去，距離圍牆差不多1 公尺多，被告就用草放
      在鋼板的上面，當晚伊就知道了，所以隔天就將鋼板吊回
      工廠裡面放，被告隔天（即同年月5 日）下午四點多要去
      載該鋼板，在那邊種芭樂果農看到被告，就打電話告訴伊
      ，伊有打電話給燕巢派出所，燕巢派出所的所長還有警員
      騎機車過來現場，被告與莊秀芬剛好要離開，警察就將被
      告與莊秀芬攔阻盤問，並叫他們二人與警察他們回派出所
      ，伊去派出所就問被告在車上為什麼有一台千斤頂，是不
      是要將鋼板載走，被告說該台千斤頂是他爸爸的。2 月3
      日當天晚上是2 個男生爬牆進去搬鋼板，當天沒有看到莊
      秀芬，伊猜測莊秀芬是在外面把風，當時伊守候在圍牆內
      的空壓機那邊，被告走來搬鋼板時，相距不會超過20公尺
      ，當天並沒有很清楚的看到被告的臉，但是因為被告隔天
      又有來，那個模樣很像，伊也沒有注意被告當天的穿著和
      第2 天的穿著是否相同。該鋼板重達200 多公斤，厚6 公
      分、寬2 、30公分、長度約1 米7 、8 左右。當天沒有制
      止被告，是因為想等他們搬走才打算，而且伊只有一個人
      。當天沒有看到被告是如何挖圍牆的，但是我們發現竊賊
      是將鋼板放在圓形鐵管上拉出去。2 月5 日當天並沒有親
      眼看見被告準備將鋼板搬到貨車上等語（見本院易字卷第
      54頁至第57頁）。可知證人張明欽於2 月3 日當天晚上，
      雖曾看見竊賊潛入凱甲公司，欲竊取鋼板，然並無明確辨
      識出竊賊的臉及穿著；亦無於2 月5 日下午16時許，看見
      被告有搬運鋼板之行為，僅因被告於2 月5 日下午16時許
      有出現於凱甲公司附近，並經警方調查，證人張明欽才論
      斷，被告即2 月3 日當天晚上在凱甲公司內欲竊取鋼板之
      人，此一推論雖不無可能，但能否認定被告有上開竊盜犯
      行，仍有疑義。且依證人張明欽所言，2 月3 日當天晚上
      是2 個男生爬牆進去搬鋼板，在該鋼板重達200 多公斤，
      厚6 公分、寬2 、30公分、長度約1 米7 、8 左右，且已
      被搬至距離圍牆差不多1 公尺多，倘若被告是當晚之竊賊
      ，於2 月5 日下午16時許，欲返回現場取走該鋼板，尚須
      將該沈重且龐大之鋼板從圍牆下之洞口拉出，依常情而論
      ，以被告單一男子之力量，縱然加上女子莊秀芬之幫忙，
      亦難以順利竊取該鋼板。且證人張明欽亦於本院審理時證
      述：被告停車的地方離圍牆差不多150 公尺左右（見本院
      易字卷第57頁背面第11行），若被告是竊賊，何以要將車
      輛停離圍牆有一段距離，徒增搬運鋼板之困擾？再參以被
      告出現於凱甲公司附近之時間是2 月5 日下午16時50分許
      ，天色尚未變暗，被告若有心要竊取該鋼板，既已選擇於
      前日利用晚間前往該公司犯案，如欲搬運該鋼板，衡情應
      再利用夜間為之，自不太可能明目張膽選擇該日間時段返
      回現場，增加被他人發現的風險。起訴意旨雖指出被告有
      毀越牆坦竊盜之犯行，揆諸上開說明，能否證明被告犯罪
      ，仍有相當合理懷疑之空間。此外，被告雖於本院準備程
      序時供稱：99年2 月5 日扣得的滑輪與搬運車，是向保養
      廠的朋友借的（見本院審易卷第31頁第8 行）等語。惟被
      告於本院審理時則改稱：準備程序庭時，因以為滑輪及手
      推車是指千斤頂及伊開的車，所以才會說是伊的（見本院
      易字卷第61頁第16行至第17行）等語；且證人張明欽於本
      院審理時亦證稱：被告在派出所時，並沒有承認滑輪與推
      車是他所有（見本院易字卷第56頁背面倒數第7 行）等語
      。因此，尚無其他證據足以證明上開滑輪與手推車是被告
      於2 月3 日晚上用以竊取鋼板，而遺留於現場之物；亦無
      證據證明嗣被告返回現場之目的，係欲以該手推車或滑輪
      搬運鋼板。
五、綜上所述，本件被告上開所述，是否俱與實情不符而全然不
    可採信，並非無疑。本件檢察官所舉之證據與指出之證明方
    法，尚有合理性之懷疑存在，未得使本院確信被告之犯罪，
    揆諸前開判例意旨，自不能單憑證人張明欽之證述、現場照
    片6 張及代保管書1 份，即以推測或擬制之方法，作為裁判
    基礎。從而，公訴意旨所指被告涉犯刑法第321 條第1 項第
    2 款之毀越牆坦竊盜罪之事實，仍有合理懷疑之處，而不能
    確信為真實。揆諸前開說明，應認被告上開犯罪尚屬不能證
    明。此外，本院復查無其他積極證據可資認定被告涉有前開
    罪嫌，自屬不能證明被告犯罪，依法應諭知被告無罪。
據上論斷，應依刑事訴訟法第299 條第1 項前段、第301 條第1
項前段，刑法第306 條第1 項、第41條第1 項前段、第47條第1
項，刑法施行法第1 條之1 ，判決如主文。
本案經檢察官張志杰到庭執行職務。
中    華    民    國    99    年    10    月    29    日
               刑事第四庭 審判長法  官  方百正
                                法  官  謝文嵐
                                法  官  郭任昇
以上正本證明與原本無異。
如不服本判決應於收受送達後10日內向本院提出上訴書狀，並應
敘述具體理由；如未敘述上訴理由者，應於上訴期間屆滿後20日
內向本院補提理由書（均須按他造當事人之人數附繕本）「切勿
逕送上級法院」。
中    華    民    國    99    年    10    月    29    日
                                書記官  葉玉芬
附錄本判決論罪之法條：
中華民國刑法第306條
（侵入住居罪）
無故侵入他人住宅、建築物或附連圍繞之土地或船艦者，處 1
年以下有期徒刑、拘役或 3 百元以下罰金。
無故隱匿其內，或受退去之要求而仍留滯者，亦同。

司法院資訊處製作；財團法人民間司法改革基金會備份。
